臺灣板橋地方法院民事裁定　　　　　　100年度事聲字第180號
聲　請　人
即　異議人　菲力工業股份有限公司
法定代理人　簡正雄
上列聲請人與相對人井強企業有限公司等聲請發還擔保金事件，
聲請人對於民國100 年4 月20日本院司法事務官所為100 年度司
聲字第38號民事裁定提出異議，本院裁定如下：
    主  文
異議駁回。
異議程序費用由異議人負擔。
    理  由
一、按民事訴訟法第240 條之4 第1 項至第3 項分別規定：「當
    事人對於司法事務官處理事件所為之終局處分，得於處分送
    達後10日之不變期間內，以書狀向司法事務官提出異議」、
    「司法事務官認前項異議有理由時，應另為適當之處分；認
    異議為無理由者，應送請法院裁定之」、「法院認第1 項之
    異議為有理由時，應為適當之裁定；認異議為無理由者，應
    以裁定駁回之」。本件異議人就本院司法事務官所為駁回其
    聲請發還擔保金之裁定，聲明不服而提出異議，司法事務官
    認其異議無理由而送請本院裁定，經核與上開條文規定及意
    旨相符，先予敘明。
二、本件異議意旨略以：本件所涉及從事法之續造、確保裁判一
    致性，及法律見解具有原則上之重要性者，請鈞院為創造性
    之闡釋。故異議人對原審過去、現在及未來之不利裁判均不
    服，爰依法提出異議。
三、按應供擔保之原因消滅，供擔保人證明受擔保利益人同意返
    還者，或訴訟終結後，供擔保人證明已定20日以上之期間，
    催告受擔保利益人行使權利而未行使者，或法院依供擔保人
    之聲請，通知受擔保利益人於一定期間內行使權利，並向法
    院為行使權利之證明而未證明者，法院應依供擔保人之聲請
    ，以裁定命返還其提存物或保證書，民事訴訟法第104 條第
    1 項定有明文，依同法第106 條之規定，於其他依法令供訴
    訟上之擔保者，亦準用之。其中因釋明假扣押之原因而供之
    擔保，係擔保債務人因假扣押所應受之損害，故必待無損害
    發生，或債權人本案勝訴確定，或就所生之損害已經賠償時
    ，始得謂供擔保之原因消滅，最高法院53年台抗字第279 號
    判例意旨可資參照。另所謂訴訟終結，在因假扣押或假處分
    所供擔保之場合，因該擔保係為保障受擔保利益人因該假扣
    押或假處分所受損害而設，倘執行法院已依假扣押或假處分
    裁定為假扣押或假處分之執行，則在供擔保人撤回假扣押或
    假處分之執行前，受擔保利益人所受損害仍可能繼續發生，
    損害額既尚未確定，自難強令其行使權利，必待供擔保人已
    撤回假扣押或假處分之執行，始得謂為訴訟終結，最高法院
    87年度台抗字第234 號裁定意旨可資參照。又按「債權人本
    案勝訴確定」係指假扣押之債權額與本案請求之債權額相同
    者而言，倘假扣押之債權額與本案請求之債權額不同，就超
    過本案請求之債權額部分，因債務人仍有爭執之空間，在邏
    輯上債權人之假扣押行為仍有造成債務人損害之可能，故在
    未經確定無損害發生前，即與供擔保原因消滅之要件不符，
    亦有臺灣高等法院暨所屬法院92年法律座談會民事類提案第
    23號研討意見可供參照。
四、經查，異議人以相對人負欠其買賣價金美金512,947 元未清
    償為由，聲請本院於民國89年5 月10日以89年度裁全火字第
    1840號民事裁定准予假扣押，並據以聲請本院以89年度執全
    字第1117號假扣押執行程序對相對人之財產予以假扣押，相
    對人另於89年10月18日以本院89年度存字第2736號提存事件
    提供新臺幣（下同）150 萬元反擔保，聲請撤銷假扣押執行
    程序，嗣異議人以同一原因事實向本院提起訴訟，亦經本院
    89年度訴字第664 號、臺灣高等法院89年度上字第1140號、
    最高法院92年度台上字第1406號、臺灣高等法院92年度上更
    （一）字第188 號、最高法院94年度台上字第2334號民事判
    決，相對人應給付異議人美金8,720 元，並確定在案。是異
    議人就前開假扣押裁定之本案請求並未獲全部勝訴判決確定
    ，則相對人因假扣押所可能受之損害，自應由異議人賠償，
    故難認其應供擔保原因業已消滅。又異議人雖聲請本院於99
    年11月11日以板院輔民事團99年度司聲字第1559號催告相對
    人行使權利，惟上開假扣押執行程序係因相對人提供反擔保
    金，聲請撤銷假扣押執行而終結執行程序，並非因異議人撤
    回假扣押執行而終結，相對人提供反擔保金所受損害，於異
    議人合法撤回假扣押執行前，仍繼續發生，並相對人依該假
    扣押裁定所提供之反擔保金迄今尚未取回，業據本院調取89
    年度存字第2736號提存卷查明無誤。從而，相對人所受損害
    尚未確定，難令相對人行使權利，揆諸前開說明，難謂訴訟
    已終結，異議人催告相對人行使權利，自不生催告效力。從
    而，異議人聲請返還擔保金，其要件尚未充足，自應予以駁
    回。是本件異議人聲請發還擔保金，於法尚有未合，自不應
    准許。原裁定駁回異議人之聲請，核無違誤，異議意旨指摘
    原裁定不當，求予廢棄，為無理由。
五、結論：本件聲明異議為無理由，爰依民事訴訟法第240 條之
    4 第3 項後段、第95條、第78條，裁定如主文。
中    華    民    國    100   年    8     月     31   日
                  民事第三庭    法  官  邱靜琪
上為正本係照原本作成
如不服本裁定，應於裁定送達後10日內，以書狀向本院提出抗告
，並繳納抗告費新臺幣1,000元
中    華    民    國    100  年     8     月     31    日
                                書記官  鄭美莉